最高法院民事裁定　　　　　　　　　　　　　　　　八十八年度台簡上字第五四號
　　上 訴 人　甲○○
　　被上訴人　乙○○
右當事人間請求確認本票債權不存在事件，上訴人對於中華民國八十八年三月二十四
日臺灣彰化地方法院第二審判決（八十六年度簡上字第七五號），提起上訴，本院裁
定如左：
    主  文
上訴駁回。
第三審訴訟費用由上訴人負擔。
    理  由
按對於簡易訴訟程序之第二審判決，其上訴利益逾第四百六十六條所定之額數者，當
事人僅得以其適用法規顯有錯誤為理由，逕向最高法院提起上訴，且須經原裁判法院
之許可，而該項許可，以訴訟事件所涉及之法律見解具有原則上之重要性者為限，此
觀民事訴訟法第四百三十六條之二第一項及第四百三十六條之三第一項、第二項規定
自明。所謂適用法規顯有錯誤，係指原第二審判決就其取捨證據所確定之事實適用法
規顯有錯誤而言，不包括認定事實錯誤之情形在內。本件上訴人主張被上訴人執有以
上訴人及訴外人許志銘名義簽發之面額新臺幣（下同）二百五十萬元本票係遭偽造，
訴請確認該本票債權不存在。原審以：上訴人自承系爭本票上印文為其印鑑章所蓋，
且有該本票及上訴人印鑑證明書可稽。經調取上訴人任職單位所填寫資料及其向金融
機關貸款時簽名蓋章文件並上訴人當庭書寫之簽名式等，併同系爭本票，送請法務部
調查局鑑定結果，亦認系爭本票所蓋上訴人印文與調取之資料上蓋用之印文紋線相符
，足認系爭本票上所蓋印章確係上訴人所有。上訴人復未能證明系爭本票係遭人偽造
（盜蓋印章），其據以主張本票債權不存在，難認有理由。次查系爭本票到期日為民
國八十三年八月九日，其對發票人行使票據上權利之時效期間，依票據法第二十二條
第一項規定為自到期日起三年，除被上訴人抗辯已行使請求權外，並據票據債權人於
八十五年間執以聲請強制執行，經調閱原法院民事執行處八十五年度民執辛字第二五
八九號執行案卷查明，雖該執行事件查封拍賣之抵押物，一部拍定，一部因無人應買
而撤回執行，惟既已踐行開始執行行為，與起訴有同一之效力，即中斷時效之進行，
上訴人為時效抗辯，尚無可採等詞，因而維持第一審所為上訴人敗訴部分之判決。查
系爭本票經票據債權人執以聲請強制執行，並獲一部執行，既為原審確定之事實，則
原判決認已踐行開始執行行為，與起訴有同一效力，其時效因而中斷進行，於法即無
不合。又按消滅時效完成之效力，不過發生債務人取得拒絕履行之抗辯權，得執以拒
絕給付而已，其原有之法律關係並不因而消滅，此觀民法第一百四十四條第一項規定
自明。上訴人執系爭本票票據上請求權時效完成，上開強制執行事件一部撤回執行，
時效視為不中斷，主張本票債權不存在云云，指摘原判決適用法規顯有錯誤，容有誤
會，依首揭說明，應認上訴人逕向本院提起第三審上訴，其上訴為不合法。
據上論結，本件上訴為不合法，依民事訴訟法第四百三十六條之五第一項、第九十五
條、第七十八條，裁定如主文。
中      華      民      國    八十八    年     十一     月    二十五    日
                              最高法院民事第五庭
                                  審判長法官  蕭  亨  國
                                        法官  吳  正  一
                                        法官  陳  淑  敏
                                        法官  黃  義  豐
                                        法官  謝  正  勝
      右正本證明與原本無異
                                              書  記  官
中      華      民      國    八十八    年     十二     月     十三     日
